臺灣嘉義地方法院刑事判決　　　　　　　　　　　　　九十一年度訴字第四五四號
　　公　訴　人　臺灣嘉義地方法院檢察署檢察官
　　被　　　告　丙○○
　　　　　　　　乙○○
　　右二人共同
　　選任辯護人　張麗雪
　　被　　　告　甲○○
　　右　一　人
　　選任辯護人　張麗雪
　　　　　　　　蔡碧仲
　　　　　　　　楊瓊雅
右列被告因強盜案件，經檢察官提起公訴（九十一年度偵字第五六三０號、五六六九
號），本院判決如左：
    主  文
丙○○連續意圖為自己不法所有，結夥三人以上，攜帶兇器以強暴，至使不能抗拒而
取他人之物，累犯，處有期徒刑柒年拾月。扣案之電擊棒壹支與伸縮警棍壹支均沒收
。
乙○○連續意圖為自己不法所有，結夥三人以上，攜帶兇器以強暴，至使不能抗拒
而取他人之物，處有期徒刑柒年捌月。扣案之電擊棒壹支與伸縮警棍壹支均沒收。
甲○○連續意圖為自己不法所有，結夥三人以上，攜帶兇器以強暴，至使不能抗拒而
取他人之物，處有期徒刑柒年貳月。扣案之電擊棒壹支與伸縮警棍壹支均沒收。
    事  實
一、丙○○、甲○○及乙○○三人為朋友，丙○○前因妨害自由案件經本院以九十年
    度易字第八九八號刑事判決，判處有期徒刑三月確定，於九十一年三月二十二日
    執行完畢。丙○○等三人因丙○○缺錢，貸借無著，遂於民國九十一年八月十三
    日晚間，共同意圖為自己不法之所有，基於強盜之概括犯意聯絡，結夥三人以上
    ，於翌日凌晨二時許，由甲○○駕駛登記於其表哥鄭鴻嚴名下之車號五Ｍ—二九
    七二號自小客車，並攜帶其所有之電擊棒與伸縮警棍一支，搭載丙○○、乙○○
    ，在嘉義縣、市尋找作案對象，先於九十一八月十四日凌晨二時三十分許在嘉義
    縣鹿草鄉後堀村與三角村間近嘉義縣鹿草鄉○○○○○道路，見丁○○獨自騎乘
    機車，有機可乘，遂由甲○○駕駛上開自小客車，由後超前擋住丁○○之去路，
    丙○○、乙○○隨即戴口罩下車，由丙○○手持電擊棒攻擊丁○○，至使丁○○
    不能抗拒後，由丙○○下手取走丁○○所有之現金新臺幣（下同）二千元與手機
    一支，得手後，丙○○等三人隨即駕車離去；後又於同日凌晨四時許，在嘉義縣
    一五九號縣道位於竹崎鄉○○村○○路段，丙○○等三人見鄭永生騎乘機車獨行
    ，有機可趁，遂由甲○○駕駛上開自小客車由後超車，擋住鄭永生之去路，丙○○、乙○○隨即均戴口罩並分持電擊棒與伸縮警棍下車，先由丙○○持電擊棒電
    擊鄭永生，至使其不能抗拒，由丙○○強行取走鄭永生所有之皮夾一只（內有現
    金二千元、郵局提款卡、軍人身分證、電話卡、機車駕照等物）、手機一支等物
    ，得手後，丙○○等三人隨即駕車離去，並將取出現金後，將鄭永生皮夾一只與
    內附之上開證件等物丟棄，上開強盜所得之款項均朋分花用，手機二支則於次日
    由丙○○持之販賣予不知情之江美娟，得款一千四百元。而因丙○○等人用以遮
    蓋車牌之報紙部分掉落，為鄭永生記下車號後報警，經警循線查獲甲○○，後再
    循線查獲丙○○、乙○○二人，並扣得作案用之電擊棒一支及用以遮蓋車牌之報
    紙與膠帶等物。
二、案經嘉義縣警察局竹崎分局報請臺灣嘉義地方法院檢察署檢察官偵查起訴。
    理  由
一、訊據被告丙○○、甲○○及乙○○三人固均坦承其等於上開時、地，由被告甲○○駕駛車號五Ｍ—二九七二號自小客車，分別由後超越被害人丁○○、鄭永生所
    騎乘之機車並擋住去路後，被告丙○○、乙○○隨即下車，由被告丙○○持電擊
    棒攻擊鄭永生後，由被告丙○○強行取走其皮夾一只（內有現金二千元、郵局提
    款卡、軍人身分證、電話卡、機車駕照等物）與手機一支等物以及由被告丙○○
    強行取走被害人丁○○現金二千元及手機一支之事實，惟被告三人均辯稱：被害
    人丁○○當時已喝醉酒，騎車搖晃，其等駕車攔住被害人丁○○後，被告丙○○
    乘被害人丁○○不及抗拒，取走被害人之現金與行動電話，與強盜罪之構成要件
    不符云云。經查：
  （一）被告三人自白對被害人鄭永生強盜之事實，除被害人鄭永生將伸縮警棍誤認
        為機車大鎖之部分與被告三人所為之自白有所出入外，其餘被害人鄭永生所
        指訴之情節與被告三人之自白大致相符（見警卷第一四至一七頁），並有道
        路監視錄影帶翻攝畫面三張在卷（見警卷第二六至二八頁）及電擊棒一支扣
        案可資佐證，被告三人此部分之強盜犯行，事證明確，應堪認定。
  （二）被害人丁○○對其於上開時、地遭人以電擊棒攻擊倒地，無法抗拒，而遭強
        行取走現金與手機之事實，業據其於警訊及本院審理時指訴甚詳（見警卷第
        二八至二九頁、本院卷第七二至七五頁）。雖被害人於警訊時指訴係被害人
        甲○○動手行搶其手機一節與實際情形不符，惟此對被告三人確有駕車攔住
        被害人丁○○之機車後強行取走被害人所有之現金與手機之事實無礙，同時
        ，被害人丁○○嗣後對此已解釋稱：其於警訊所為之供述，係因被告三人當
        時已承認，且確實有二人下車，但事實上無法確定係何人行搶等語（見本院
        卷第七五頁），且被害人丁○○所指訴遭強盜之主要情節，先後一致，參以
        被害人丁○○向前去談和解之證人即被告丙○○之外公邱麒尾所述之被害情
        節亦與其於警訊時、偵查中所述情節一致，此業經證人邱麒尾到庭證述：其
        去找被害人丁○○談和解時，被害人丁○○說其當時被二名年輕人攔下，並
        用電擊棒電他，東西搶了就走，其回去時，告訴母親，但其母不相信，還好
        後來報紙有登，不然沒人相信等語甚明（見本院卷第九四頁），是本院自難
        僅以被害人丁○○之指訴有上開瑕疵，即認其指訴不可採。又被告丙○○亦
        供承：其下車對被害人丁○○行搶前，有按電擊棒，被害人丁○○有問我們
        要作什麼等語（見本院卷第九四頁），顯然被害人丁○○當時並非不及抗拒
        。而被告三人雖於本院審理時一再辯稱：被害人丁○○當時已酒醉，不及抗
        拒云云，惟並未能提出具體證據以實其說，且被害人丁○○之指訴堪足採信
        ，已如前述，是本院認被告三人對被害人丁○○強盜財物之犯行，事證亦臻
        明確，被告三人之犯行亦堪認定。
  （三）此外，尚有扣案之報紙與膠帶及證人鄭鴻嚴之證言可資佐證，本件事證明確
        ，被告丙○○等三人之犯行洵堪認定。
二、按強盜罪係以強暴、脅迫或他法，使人不能抗拒而取其財物或使其交付為構成要
    件，而強盜罪所施用之強暴、脅迫手段，祇須足以壓抑被害人之抗拒，使其喪失
    意思自由為已足，縱令被害人實際無抗拒行為，仍於強盜罪之成立，不生影響。
    搶奪與強盜雖同具不法得財之意思，然搶奪係乘人不備，公然掠取他人之財物，
    如施用強暴脅迫，至使不能抗拒而取其財物或令其交付者，則為強盜罪（最高法
    院三十年度上字第三○二三號判例意旨參照）。
三、查扣案之電擊棒一支，長約五十公分，前端有金屬，重量甚重，足以攻擊人致傷
    之情，業據本院當庭勘驗屬實，並製有勘驗筆錄一份在卷可佐（見本院卷第九一
    頁），又被告乙○○所持之伸縮警棍一支，雖未據扣案，惟由其質料為金屬製品
    ，且係供防身所用之物觀之，持以攻擊人亦應足成傷，是被告丙○○為強盜行為
    時所持之電擊棒一支與被告乙○○所持之伸縮警棍一支，在客觀上足以傷人之生
    命或身體，具有危險性，顯均為兇器。是核被告丙○○、甲○○及乙○○三人持
    上開凶器，並由被告丙○○持電擊棒攻擊被害人鄭永生、丁○○，此已足以壓制
    告訴人之自由意志，任何人於此情況均無從反抗，顯已達不能抗拒之程度，嗣後
    被告丙○○亦利用被害人不能抵抗之際，自行強取上開財物得手，揆諸上開判例
    要旨，其所為係犯刑法第三百三十條第一項、第三百二十一條第一項第四款、第
    三款之結夥三人以上攜帶兇器強盜之加重強盜罪。被告丙○○、甲○○與乙○○
    三人就上開犯行，彼此間均有犯意聯絡與行為分擔，均應為共同正犯。又被告三
    人前後二次加重強盜犯行，時間緊接，方法雷同，所犯係構成要件相同之罪名，
    顯係基於概括犯意為之，應依刑法第五十六條連續犯規定論以一罪，並加重其刑
    。另被告丙○○前因妨害自由案件經本院以九十年度易字第八九八號刑事判決，
    判處有期徒刑三月確定，甫於九十一年三月二十二日執行完畢，有臺灣嘉義地方
    法院檢察署刑案資料查註紀錄表、臺灣高等法院被告全國前案紀錄表各一份在卷
    可按，其受有期徒刑之執行完畢，五年以內再犯本件有期徒刑以上之罪，為累犯
    ，應依刑法第四十七規定，遞加重其刑。爰審酌被告三人年輕力壯，竟以強盜之
    不正方法獲取財物花用，惡性非輕，其等行搶時雖未造成被害人身體傷害，而被
    害人因此所受之財物損失亦非重，然其等之強盜犯行對被害人心理之威脅及傷害
    甚巨及其等犯罪後坦承大部分犯行，尚有悔改之意，以及被告丙○○於全案係居
    於主導地位及被告乙○○甫因違反懲治盜匪條例案件尚在假釋中即又再犯本案，
    有臺灣嘉義地方法院檢察署刑案資料查註紀錄表、臺灣高等法院被告全國前案紀
    錄表各一份在卷可參等一切情狀，分別量處如主文所示之刑，以資懲儆。扣案之
    電擊棒一支為被告甲○○所有，供其等強盜所用之物，此業經被告三人供承在卷
    ；又伸縮警棍一支為被告甲○○所有，亦係被告乙○○持以強盜所用之物，業據
    被告乙○○與甲○○供述在卷，雖未據扣案，然無證據證明業已滅失，爰均依刑
    法第三十八條第一項第二款規定宣告沒收；又扣案之衣物與報紙、膠帶等物，並
    非直接作為其等強盜所用之物，而被告丙○○、乙○○強盜時所戴之口罩，未據
    扣案，亦無證據證明現尚存在，爰均不予宣告沒收。
四、至公訴人雖又依據被告三人警訊中自白認被告三人另於九十一年八月十四日凌晨
    三時許，在嘉義縣太保市○○路對不詳姓名之人強盜財物，因無財物而未得逞。
    惟按犯罪事實應依證據認定之，無證據不得推定其犯罪事實，又被告之自白，不
    得作為有罪判決之唯一證據，仍應調查其他必要之證據，以察其是否與事實相符
    ，刑事訴訟法第一百五十四條、第一百五十六條第二項定有明文。查被告三人於
    本院審理時，已改稱：當時係見到有人騎乘機車背背包，但近看後，發現係手電
    筒，即將車開過去，並未停下來等語（見本院卷第一七頁），故此部分被告三人
    警訊中之自白是否可採，已非無疑，而且此部分除被告三人警訊之自白外，並未
    見相關被害人之指訴，是被告三人此部分犯行除被告三人警訊中有瑕疵之自白外
    ，並未見其他事證加以支持，揆之前開說明，不能僅以被告三人之自白作為論斷
    其等犯行之唯一依據，惟此部分如成立犯罪與前開論罪科刑部分具有連續犯之裁
    判上一罪關係，爰不另為無罪之諭知。
據上論結，應依刑事訴訟法第二百九十九條第一項前段，刑法第二十八條、第五十六
條、刑法第三百三十條第一項、第三十八條第一項第二款，判決如主文。
本案經檢察官李文和到庭執行職務。
中      華      民      國    九十一    年     十一     月      七      日
                              臺灣嘉義地方法院刑事第二庭
                                  法  官  林  坤  志
右正本證明與原本無異。
如不服本判決，應於判決送達後十日內向本院提出上訴狀( 應附繕本 )。
中      華      民      國    九十一   年      十一    月     七       日
                                  書記官  李  子  英
附錄法條：
刑法第三百三十條
犯強盜罪而有第三百二十一條第一項各款情形之一者，處七年以上有期徒刑。
